【裁判字號】    92,訴緝,15
【裁判日期】    920314
【裁判案由】    妨害自由等
【裁判全文】
臺灣彰化地方法院刑事判決                          九十二年度訴緝字第一五號
    公  訴  人  臺灣彰化地方法院檢察署檢察官
    被      告  乙○○
右列被告因妨害自由等案件，經檢察官提起公訴（八十七年度偵字第四九五三號），
本院判決如左：
        主  文
乙○○共同以非法方法，剝奪人之行動自由，處有期徒刑肆月，如易科罰金，以參佰
元折算壹日。
        事  實
一、乙○○曾於民國八十五年四月間因盜匪案件，經台灣高等法院台中分院於八十六
    年十月七日判處有期徒刑四年一月確定（因通緝尚未執行，未構成累犯），其與
    與陳哲利（已判決確定）、世雄（本院另案審理）共同基於妨害自由之犯意聯
    絡，因懷疑綽號「奧江」之甲○○，洩漏當時遭通緝之世雄行蹤予警方，想予
    以質問、教訓，遂於八十六年十二月十一日凌晨二時三十分許，共同搭乘由陳哲
    利駕駛之一輛紅色三陽牌喜美、三門自小客車至彰化市○○路「皇宮ＫＴＶ」後
    ，由世雄另行起意，單獨持一把九０制式手槍（持槍部分經本院另案審理）入
    內，陳哲利在車內等候，乙○○則在該ＫＴＶ門口把風，世雄找到甲○○後，
    即以上開手槍強押甲○○外出並上車，三人乃共同將之押至彰化市八卦山上「培
    元中學」附近之偏僻處，以此非法方法，限制甲○○之行動自由。嗣抵達該處後
    ，即由世雄嚴加質問甲○○為何出賣他，害世雄在台中市與警方發生槍戰，
    差一點被捕等語，甲○○解釋並無此事，引起世雄手下陳哲利、乙○○不滿，
    彼二人隨即撿起地上之木棍、石塊毆打甲○○，致甲○○受有頭部撕裂傷（傷害
    部分未據告訴）。事畢，陳哲利等三人再駕車下山，至「彰化基督教醫院」附近
    甲○○之住處，讓甲○○下車離去。
二、案經彰化縣警察局移送臺灣彰化地方法院檢察署檢察官偵查起訴。
        理  由
一、右揭犯罪事實，訊據被告乙○○於本院審理時坦承不諱，核與共犯世雄於偵查
    中、共犯陳哲利於警訊、偵審中之供述，及被害人甲○○於本院之指述情節相符
    。堪信被告之自白顯與事實相符，本件事證業已明確，被告犯行洵堪認定。
二、核被告所為，係犯刑法第三百零二條第一項之妨害自由罪。被告與世雄、陳哲
    利間具有共同犯罪之意思聯絡，與行為分擔，均為共同正犯。又被告行為後刑法
    第四十一條業於九十年一月十日修正公布，並於同年月十二日生效，其第一項由
    修正前之犯最重本刑為三年以下有期徒刑以下之刑之罪，而受六個月以下有期徒
    刑或拘役之宣告者：：，得以一元以上三元以下折算一日，易科罰金，修改為犯
    最重本刑為五年以下有期徒刑以下之刑之罪，而受六個月以下有期徒刑或拘役之
    宣告者：：，得以一元以上三元以下折算一日，易科罰金。經比較新舊法之結果
    ，以新法有利於被告，依刑法第二條第一項前段之規定，應適用最有利於被告之
    新法，即現行刑法第四十二條第一項。爰審酌被告之品性、犯罪之動機、目的、
    手段、所生之危害及被告係世雄手下，所擔任行為態樣與犯後坦承犯行之態度
    等一切情狀，量處如主文所示之刑，並諭知易科罰金之折算標準，以示懲處。
三、公訴意旨另以：世雄將被害人甲○○押上車後即從車內取出前開手槍，故意出
    示予甲○○觀看，被告與陳哲利、世雄以此方式恐嚇被害人甲○○必需於當天
    下午一時前，要交付新台幣二百萬元，因被害人甲○○一時無法湊出，世雄等
    三人只好將被害人甲○○載回，因認被告乙○○另犯恐嚇取財未遂罪。惟訊據被
    告乙○○堅決否認有恐嚇取財行為，辯稱伊並未提及要錢之事。經查：同案被告
    陳哲利於警訊及本院審理時供稱：當伊等毆打「奧江」時，他自己說要拿二百萬
    元出來，伊等並沒有恐嚇被害人拿出錢來等語明確，核與共同被告世雄於警訊
    時之供述相符。次查被害人甲○○於本院供稱：「被告他們載我到我家附近時，
    世雄才講要向我借二百萬元，被告並有講話，我被打時他們並沒有講二百萬元
    之事」等語，且參之被告等既將被害人從八卦山載至其住處附近，並讓被害人下
    車，衡情被告應無恐嚇取財犯行；否則，被告等自可至被害人住處等候其交付款
    項，或屆時前往取財。是以不能僅憑被害人於警訊、偵查中之指訴，即遽謂被告
    有上開恐嚇取財行為，此部分尚屬無法證明被告犯罪，惟公訴人認此部分與上開
    妨害自由部分，屬裁判上一罪之牽連犯關係，故不另為無罪之諭知，附此敘明。
據上論斷，應依刑事訴訟法第二百九十九條第一項前段，刑法第二十八條、第二條第
一項前段、第三百零二條第一項、現行刑法第四十一條第一項前段，罰金罰鍰提高標
準條例第一條前段、第二條，判決如主文。
本件經檢察官許嘉龍到庭執行職務。
中      華      民      國      九十二      年      三      月    十四  日
                                臺灣彰化地方法院刑事第一庭
                                    法      官  陳  秋  錦
右正本證明與原本無異。
如不服本判決，應於判決送達後十日內，向本院提出上訴狀（須附繕本）。
告訴人或被害人對於判決如有不服具備理由請求檢察官上訴者，其上訴期間之計算係
以檢察官收受判決正本之日期為準。
                                    法院書記官  于  淑  真
中      華      民      國      九十二      年      三      月    十四  日
刑法第三百零二條
私行拘禁或以其他非法方法，剝奪人之行動自由者，處五年以下有期徒刑、拘役或三
百元以下罰金。
因而致人於死者，處無期徒刑或七年以上有期徒刑，致重傷者，處三年以上十年以下
有期徒刑。
第一項之未遂犯罰之。


司法院資訊處製作；財團法人民間司法改革基金會備份。
